臺灣澎湖地方法院民事裁定　　　　　　 100年度家聲字第11號
聲　請　人　陳文彩
　　　　　　陳文全
相　對　人　陳吳連
即受監護人
上聲請人聲請處分受監護宣告人之財產事件，本院裁定如下：
    主    文
聲請駁回。
程序費用新臺幣壹仟元由聲請人負擔。
    理    由
一、本件聲請意旨略以：聲請人陳文彩為相對人之子，相對人陳
    吳連前經本院裁定宣告為禁治產人，並選定聲請人陳文彩為
    其監護人，聲請人陳文全亦經本院指定為會同開具財產清冊
    之人。緣受監護宣告人陳吳連將來身故後之繼承人應為其四
    子，現擬將其名下土地贈與於四子共有，以使土地能善盡其
    用。且近9年來相對人之醫療照顧費用皆由四兄弟支出，其
    所有之不動產未為有價值之使用（聲請狀原文記載「有使用
    之價值」，應為誤寫）。為此聲請法院許可聲請人處分受監
    護宣告人所有座落於澎湖縣馬公市○○○段554、555、556
    之三筆土地不動產等語。
二、按民法總則中華民國97年5月2日修正之條文施行前，已為禁
    治產宣告者，視為已為監護宣告，並於修正施行後，適用修
    正後之規定；民法規定之禁治產或禁治產人，自修正施行後
    ，一律改稱為監護或受監護宣告之人；施行前所設置之監護
    人，於修正施行後，適用修正後之規定；修正之民法總則第
    14條至第15條之2及民法親屬編第4章之規定，自公布後1年6
    個月施行。民法總則施行法第4條第2項、第4條之1、第4 條
    之2、民法親屬編施行法第14條之2、第14條之3 亦分別定有
    明文。本件相對人陳吳連前經本院以91年禁字第1 號民事裁
    定宣告為禁治產人，有戶籍謄本在卷可憑。從而，陳吳連於
    98年11月23日修正之民法總則編、親屬編及相關修正條文生
    效施行後，視為已為監護宣告，自應適用修正後之規定，合
    先敘明。
三、次按監護人對於受監護人之財產，非為受監護人之利益，不
    得使用、代為或同意處分；監護人為下列行為，非經法院許
    可，不生效力：(一)代理受監護人購置或處分不動產；又監
    護人不得受讓受監護人之財產，98年11月23日修正生效之民
    法第1101條第1項、第2項第1 款及第1102條分別定有明文。
    且上開未成年人監護之規定，準用於成年人之監護，復為民
    法1113條所明定。是本件相對人陳吳連，既視為已受監護宣
    告，聲請人若代為處分其不動產，須經法院之許可並應遵守
    上開規定，否則難謂合法。
四、經查：
(一)本件聲請意旨主張相對人陳吳連前經本院裁定宣告為受監護
    宣告人，並選定聲請人陳文彩為其監護人，聲請人陳文全亦
    經本院指定為會同開具財產清冊之人等事實，業據其提出戶
    籍謄本影本為證，並經本院依職權調取本院100年度家聲字
    第4號及第9號卷宗核閱無訛，堪信為真實。
(二)然揆諸上開法條說明，監護人代理受監護宣告人處分其不動
    產，需為受監護宣告人之利益始得為之，且監護人不得受讓
    受監護宣告人之財產。本件聲請人聲請處分受監護人陳吳連
    前揭不動產，係將陳吳連所有之不動產贈與其子四人，屬無
    償之處分行為，難認係為陳吳連利益之行為，本院100 年度
    家聲字第4 號裁定已於理由中清楚說明，本件聲請意旨再執
    相對人之將來繼承人為其四子，欲使土地善盡其用為理由，
    再次聲請處分贈與相對人之財產，仍難認符合為受監護宣告
    人之利益之要件；又直系血親間互負扶養義務，相對人陳吳
    連因必要醫療照顧所支出之費用本應由直系血親卑親屬即其
    四子所負擔，聲請意旨僅謂相對人之不動產未為有價值之使
    用，並未具體陳明贈與相對人前揭不動產予其四子之處分行
    為，和相對人之醫療照顧間有何關連性存在，亦難認係符合
    為受監護宣告人之利益之要件；另查，本件聲請人之一陳文
    彩既為相對人之監護人，依上法條說明，自亦不得受讓其財
    產。
(三)綜上說明，本件聲請依法不合，不應准許，應予駁回。
五、依非訟事件法第21條第1 項前段，第24條第1 項，裁定如主
    文。
中    華    民    國   100    年    11    月    25    日
                      家事法庭法  官  吳宏榮
以上正本係照原本作成。
如對本裁定抗告，須於裁定送達後10日之不變期間內，向本院提
出抗告狀，並繳納抗告費新臺幣1,000元。
中    華    民    國  100    年    11    月    25    日
                              書記官  林德盛